【裁判字號】    98,簡,725
【裁判日期】    990528
【裁判案由】    綜合所得稅
【裁判全文】
臺北高等行政法院判決
                                       98年度簡字第725號
原      告  甲○○
訴訟代理人  丁○○  ○○○
被      告  財政部臺北市國稅局
代  表  人  乙○○○○○○住同上
訴訟代理人  丙○○
上列當事人間綜合所得稅事件，原告不服財政部中華民國98年10
月12日台財訴字第09800486960 號訴願決定（案號：第09802961
號），提起行政訴訟，本院判決如下：
    主  文
原告之訴駁回。
訴訟費用由原告負擔。
    事實及理由
一、程序事項：本件因屬不服行政機關所為稅捐課徵而涉訟，其
    標的之金額為新臺幣（下同）64,940元，係在400,000 元以
    下，依民國99年1 月13日修正公布，同年5 月1 日施行之行
    政訴訟法第229 條第1 項第2 款規定，應適用簡易程序，合
    先敘明。
二、事實概要：緣原告96年度綜合所得稅結算申報，漏報營利所
    得1,256,732 元，經被告查獲，歸戶核定當年度綜合所得總
    額7,479,654 元，補徵稅額324,701 元，並按所漏稅額處0.
    2 倍罰鍰64,940元。原告對罰鍰處分不服，申請復查，經被
    告以98年7 月22日財北國稅法二字第0980215453號復查決定
    （下稱原處分）駁回其復查之申請。原告仍表不服，提起訴
    願，經遭駁回，遂提起本件行政訴訟。
三、本件原告主張：
  (一)依據稅務違章案件裁罰金額或倍數參考表使用須知第4 點：
    「參考表訂定之裁罰金額或倍數未達稅法規定之最高限或最
    低限，而違章情節重大或較輕者，仍得加重或減輕其罰，至
    稅法規定之最高限或最低限為止，……。」
  (二)原告已如期申報96年度個人綜合所得稅，惟被告於98年3 月
    27日寄發裁罰書予原告，表示原告漏報股利所得1,256,732
    元，並處罰64,940元。原告已如期補繳本稅，罰鍰部分則請
    鈞院予以撤銷為荷。理由如下：
  1.股利所得自財政部及被告電腦資料庫中，可以百分之百勾稽
    ，納稅義務人不會蓄意漏報而受罰。
  2.依稅務違章案件減免處罰標準第3 條第2 項第1 款規定，若
    短漏報之所得屬於納稅義務人已依規定向稽徵機關申請查詢
    ，而查詢清單中未能提供之各類所得憑單資料者，可免於處
    罰。
  3.原告96年綜合所得稅申報，漏報股利所得之情形，純屬一時
    疏忽，非屬蓄意之逃漏，且已如期補繳，應比照前述規定處
    理，予以免罰。
  (三)所得稅法第71條第1 項及第110 條第1 項即將處罰倍數自2
    倍以下降為1 倍，請鈞院重新審酌免予處罰或降低裁罰倍數
    為荷等情。
  (四)聲明求為判決：訴願決定及原處分（含復查決定）均撤銷；
    訴訟費用由被告負擔。
四、被告抗辯則以：
  (一)按「納稅義務人應於每年5 月1 日起至5 月31日止，填具結
    算申報書，向該管稽徵機關，申報其上一年度內構成綜合所
    得總額……之項目及數額，以及有關減免、扣除之事實，並
    應依其全年應納稅額減除……扣繳稅額及可扣抵稅額，計算
    其應納之結算稅額，於申報前自行繳納。……」、「納稅義
    務人已依本法規定辦理結算、決算或清算申報，而對依本法
    規定應申報課稅之所得額有漏報或短報情事者，處以所漏稅
    額2 倍以下之罰鍰。」為行為時所得稅法第71條第1 項及現
    行同法第110 條第1 項所明定。次按「綜合所得稅納稅義務
    人依所得稅法第110 條規定應處罰鍰案件，有下列情事之一
    者，免予處罰：一納稅義務人透過網際網路辦理結算申報，
    其經調查核定短漏報之課稅所得，符合下列情形：……(二)屬
    納稅義務人依規定向財政部財稅資料中心或稽徵機關查詢，
    而該機關未能提供之所得資料。」為稅務違章案件減免處罰
    標準第3 條第2 項第1 款所規定。
  (二)查本件原告96年度漏報營利所得1,256,732 元，有綜合所得
    稅結算申報書、核定通知書及股利憑單附卷可稽，且為其所
    不爭執，違章事實明確，洵堪認定。次查，綜合所得稅之課
    徵採自行申報制，乃重在誠實報繳為前提，有所得即應課稅
    ，為所得稅制之基本原則，是取有應稅所得者即應誠實申報
    ，且原告對申報內容應盡審查核對之責，其未就實際所得予
    以申報，致漏報系爭所得，是應注意、能注意而未注意，縱
    非故意，惟核有過失，自應受罰，原告尚難僅以主觀自認無
    漏報之故意而得排除其誠實申報之義務，冀邀免罰。末查原
    告96年度綜合所得稅係採網路辦理結算申報，惟其並未向財
    政部財稅資料中心或稽徵機關查詢所得資料，有查調扣免繳
    所得紀錄檔查詢附卷可稽，則系爭短漏報所得核無稅務違章
    案件減免處罰標準第3 條第2 項第1 款規定免罰之適用。從
    而被告以原告怠於善盡注意義務，致漏報系爭所得，縱非故
    意，仍難卸免過失漏報之責任，自應論罰，被告按所漏稅額
    324,701 元處以0.2 倍之罰鍰64,940元，實已考量原告之違
    章程度。又依所得稅法第110 條第1 項規定，納稅義務人已
    依所得稅法規定辦理結算申報，而對依規定應申報課稅之所
    得額有漏報或短報情事者，處以所漏稅額2 倍以下之罰鍰，
    原告主張處罰倍數即將自2 倍以下調降為1 倍以下云云，顯
    係誤解。
  (三)聲明求為判決：駁回原告之訴；訴訟費用由原告負擔。
五、兩造之爭點為被告以原告漏報系爭營利所得，按所漏稅額科
    處0.2倍之罰鍰，是否適法有據。
六、經查：
  (一)按「納稅義務人應於每年5 月1 日起至5 月31日止，填具結
    算申報書，向該管稽徵機關，申報其上一年度內構成綜合所
    得總額……之項目及數額，以及有關減免、扣除之事實，並
    應依其全年應納稅額減除……扣繳稅額及可扣抵稅額，計算
    其應納之結算稅額，於申報前自行繳納。」、「納稅義務人
    已依本法規定辦理結算申報，但對依本法規定應申報課稅之
    所得額有漏報或短報情事者，處以所漏稅額2 倍以下之罰鍰
    。」行為時所得稅法第71條第1 項前段及核定時同法第110
    條第1 項定有明文。次按「綜合所得稅納稅義務人依所得稅
    法第110 條規定應處罰鍰案件，有下列情事之一者，免予處
    罰：一納稅義務人透過網際網路辦理結算申報，其經調查核
    定短漏報之課稅所得，符合下列情形：(一)屬扣繳義務人、營
    利事業或信託行為之受託人依法應彙報稽徵機關之各類所得
    扣繳暨免扣繳憑單（不包括執行業務所得格式代號9A之各類
    所得扣繳暨免扣繳憑單）、股利憑單、緩課股票轉讓所得申
    報憑單、信託財產各類所得憑單及信託財產緩課股票轉讓所
    得申報憑單之所得資料。(二)屬納稅義務人依規定向財政部財
    稅資料中心或稽徵機關查詢，而該機關未能提供之所得資料
    。……」稅務違章案件減免處罰標準第3 條第2 項第1 款亦
    定有明文。
  (二)本件被告查得原告96年度綜合所得稅結算申報，漏報營利所
    得1,256,732 元，違反所得稅法第71條第1 項規定，有綜合
    所得稅結算申報書、核定通知書及股利憑單等附原處分卷可
    按，且為原告所不爭，是原告確有漏報上揭營利所得之違章
    事實明確，可堪認定。
  (三)原告主張漏報系爭股利所得可由被告電腦資料庫中勾稽，且
    非屬重大蓄意逃漏情形，應比照稅務違章案件減免處罰標準
    第3 條規定，短漏報所得屬於納稅義務人已依規定向稽徵機
    關申請查詢，而查詢清單中未能提供之各類所得憑單資料者
    ，可免處罰之規定，予以免罰云云。
  (四)然查綜合所得稅之課徵採自行申報制，乃重在誠實報繳為前
    提，有所得即應課稅，為所得稅制之基本原則，是取有應稅
    所得者即應誠實申報，且原告對申報內容應盡審查核對之責
    ，不能以其未收到股利憑單而免除應申報之義務，原告對其
    有系爭所得，應屬知悉，然未就實際所得予以申報，致漏報
    系爭所得，縱非故意，然其應注意、能注意而未注意，核有
    過失，仍屬可責，自應受罰。原告尚難僅以主觀自認無漏報
    之故意而得排除其誠實申報之義務，冀邀免罰。
  (五)次查原告96年度綜合所得稅雖採網際網路辦理結算申報，惟
    原告並未以電子憑證查詢、下載所得資料或向財政部財稅資
    料中心或各地區國稅局及其所屬分局、稽徵所、服務處辦理
    臨櫃等查詢所得資料，此為原告所不爭，復有查調扣免繳所
    得紀錄檔查詢附原處分卷可稽（參見原處分卷第11頁），則
    原告上揭短漏報所得，核與稅務違章案件減免處罰標準第3
    條第2 項第1 款規定不符，即無該免罰規定之適用。
  (六)又查依所得稅法第110 條第1 項規定，納稅義務人已依所得
    稅法規定辦理結算申報，而對依規定應申報課稅之所得額有
    漏報或短報情事者，處以所漏稅額2 倍以下之罰鍰，原告主
    張該處罰倍數即將自2 倍以下調降為1 倍以下云云，顯無所
    據，核屬誤解，不足採信。
  (七)從而，被告以原告怠於善盡注意義務，致漏報系爭所得，縱
    非故意，仍難卸免過失漏報之責任，自應論罰，經審酌原告
    違章情節，按所漏稅額324,701 元處以0.2 倍之罰鍰64,940
    元，經核既未逾越法定裁量範圍，且無與法律授權目的相違
    或出於不相關動機之裁量濫用，亦無消極不行使裁量權之裁
    量怠惰等情事，自難認有何違誤或不當之處。原告主張被告
    本件裁罰有違比例原則、可否調降為0.1 倍罰鍰或免予處罰
    云云，核屬無據，難認為有理由。
  (八)綜上所述，原告主張各節，均無可採，本件被告所為原處分
    ，並無違誤，訴願決定予以維持，亦無不合。原告仍執前詞
    及個人主觀見解，訴請撤銷，為無理由，應予駁回。又本件
    為簡易訴訟程序事件，依卷內資料及本院調查所得，事證已
    臻明確，爰不經言詞辯論為判決。
七、據上論結，本件原告之訴為無理由，爰依行政訴訟法第233
    條第1 項、第98條第1 項前段，判決如主文。
中    華    民    國    99    年    5     月    28    日
                   臺北高等行政法院第四庭
                                   法  官  陳秀
上為正本係照原本作成。
本件以訴訟事件所涉及之法律見解具有原則性者為限，始得於本
判決送達後20日內向本院提出上訴狀並表明上訴理由，如已於本
判決宣示後送達前提起上訴者，應於判決送達後20日內補具上訴
理由（均按他造人數附繕本），且經最高行政法院許可後方得上
訴。
中    華    民    國    99    年     5    月   28     日
                                   書記官  楊子鋒

司法院資訊處製作；財團法人民間司法改革基金會備份。
